臺灣板橋地方法院刑事裁定　　　　　　 100年度聲判字第40號
聲　請　人
即　告訴人　羅莎食品股份有限公司
代　表　人　李煥珪
代　理　人　徐嘉男律師
　　　　　　游昕儒律師
被　　　告　洪千惠
上列聲請人因被告侵占案件，不服臺灣高等法院檢察署100 年度
上聲議字第2780號駁回再議之處分（原不起訴處分案號：臺灣板
橋地方法院檢察署100 年度偵字第1996號），聲請交付審判，本
院裁定如下：
    主  文
聲請駁回。
    理  由
一、按告訴人不服上級法院檢察署檢察長或檢察總長認再議為無
    理由而駁回之處分者，得於接受處分書後十日內委任律師提
    出理由狀，向該管第一審法院聲請交付審判；法院認為交付
    審判之聲請不合法或無理由者，應駁回之；刑事訴訟法第二
    百五十八條之一、第二百五十八條之三第二項前段分別定有
    明文。本件聲請人即告訴人羅莎食品股份有限公司（下稱羅
    莎公司）以被告洪千惠涉犯侵占、竊盜等罪嫌提出告訴，前
    經臺灣板橋地方法院檢察署檢察官偵查後以一百年度偵字第
    一九九六號處分不起訴，聲請人不服聲請再議，再經臺灣高
    等法院檢察署檢察長於民國一百年四月二十二日以一百年度
    上聲議字第二七八０號處分駁回再議之聲請，聲請人於一百
    年五月五日收受該處分書，並於同年月十六日委任律師提出
    理由狀（聲請人聲請交付審判之期間，加計在途期間二日，
    其聲請交付審判之期限乃至一百年五月十七日始行屆滿），
    向本院聲請交付審判，此經本院依職權調取臺灣板橋地方法
    院檢察署一百年度偵字第一九九六號偵查全卷、臺灣高等法
    院檢察署一百年上聲議字第二七八０號卷宗核閱無訛，並有
    刑事委任狀一紙在卷可稽，從而，本件聲請程序上於法並無
    不合，先予敘明。
二、次按交付審判制之立法意旨，既係對於檢察官不起訴或緩起
    訴裁量權制衡之一種外部監督機制，法院僅就檢察官所為不
    起訴或緩起訴之處分是否正確加以審查，以防止檢察機關濫
    權，準此，法院就聲請交付審判案件，雖「得為必要之調查
    」，惟其調查證據之範圍，自應以偵查中曾顯現之證據為限
    ，不可就告訴人新提出之證據再為調查，亦不可蒐集偵查卷
    外之證據，否則將與刑事訴訟法第二百六十條之再行起訴規
    定混淆不清（參照臺灣高等法院九十一年四月二十五日第一
    次刑事庭庭長法律問題研究會議決議意旨）。又法院裁定交
    付審判，即如同檢察官提起公訴使案件進入審判程序，是法
    院裁定交付審判之前提，必須偵查卷內所存證據已符合刑事
    訴訟法第二百五十一條第一項規定「足認被告有犯罪嫌疑」
    而檢察官應提起公訴之情形，亦即該案件已經跨越起訴門檻
    ，否則，縱或法院對於檢察官所認定之基礎事實有不同之判
    斷，但如該案件仍須另行蒐證偵查始能判斷應否交付審判者
    ，因交付審判審查制度並無如同再議救濟制度得為發回原檢
    察官續行偵查之設計，法院仍應依同法第二百五十八條之三
    第二項前段之規定，以聲請無理由而裁定駁回。
三、聲請人聲請交付審判意旨略以：
  (一)聲請人羅莎公司所有之新台幣（下同）三千餘萬元鉅額資金
    ，遭移轉至被告洪千惠帳戶，詎不起訴處分書徒憑證人何弋
    彬之證詞，遽認被告之帳戶係供羅莎公司及盈碩國際股份有
    限公司（下稱盈碩公司）使用，惟何戈彬之證詞前後反覆，
    且供述內容矛盾，原檢察官未查明，遽以採信，偵查自未完
    備。
  (二)聲請人退稅款何以轉至盈碩公司及被告帳戶，依證人何弋彬
    及有共犯嫌疑之張秋杏（即林純精配偶）供稱，盈碩公司委
    託聲請人代工，依貨物稅規定，應由代工廠即聲請人繳貨物
    稅，惟聲請人財務不佳，始由盈碩公司代付，嗣退稅後再行
    返還，則被告之帳戶如確係聲請人所用，豈不係指聲請人原
    應返還盈碩公司之退稅款，卻又流入聲請人借用之被告帳戶
    中？自不合常情而難憑信，又本件刑事補充告訴理由（二）
    狀「附表四」所載聲請人九十一年、九十二年遭轉入被告帳
    戶之三千五百八十八萬一千二百三十九元，分別來自聲請人
    客戶如澎湖聯合社、雲林聯合社及台南縣各機關、學校，是
    證人何弋彬之證詞稱聲請人財物困難，而由道地公司、盈碩
    公司買原料供聲請人生產即為不實，且既能正常收受客戶付
    款資金，更無代借私人帳戶供聲請人使用之必要，顯見證人
    證詞與事實不符，卻未詳加調查究明，即率爾採認其證述，
    且所據理由更顯違背經驗法則。
  (三)被告自承未於聲請人處任職，又何以同意帳戶供聲請人使用
    ，是證人何弋彬之證詞顯有諸多矛盾，原檢察官遽以採信，
    又未提示傳票供聲請人確認，即認定與被告帳戶出入相符，
    再依資金用途流向，而遽認被告帳戶為聲請人使用，自有認
    事用法違誤，偵查未完備之失。
  (四)另聲請人提起再議後，臺灣高等法院檢察署竟誤認聲請人指
    訴匯入被告帳戶之金額與九十六年偵字第一六一四一號不起
    訴處分書所涉何弋彬等侵占案件係屬同一犯罪事實而為駁回
    再議理由，自有嚴重違法，而未詳調查事證之失。
  (五)綜上所述，原不起訴處分及駁回再議聲請意旨認事用法顯有違
    誤，為此具狀聲請交付審判云云。
四、按犯罪事實應依證據認定之，無證據不得認定其犯罪事實，
    刑事訴訟法第一百五十四條第二項定有明文。而犯罪事實之
    認定，應憑真實之證據，倘證據是否真實尚欠明確，自難以
    擬制推測之方法，為其判斷之基礎；而認定犯罪事實之證據
    係指足以認定被告確有犯罪行為之積極證據而言，該項證據
    自須適合於被告犯罪事實之認定，始得採為斷罪資料，最高
    法院著有五十三年臺上字第六五六號、二十九年上字第三一
    ０五號判例可資參照。且刑事訴訟上證明之資料，無論其為
    直接或間接證據，均須達於通常一般之人均不致有所懷疑，
    而得確信其為真實之程度，始得據為有罪之認定，若其關於
    被告是否犯罪之證明未能達此程度，而有合理懷疑之存在，
    致使無從形成有罪之確信，根據「罪證有疑，利於被告」之
    證據法則，即不得遽為不利被告之認定，亦有最高法院七十
    六年度臺上字第四九八六號判例可參。
五、訊據被告洪千惠堅詞否認有何竊盜、業務侵占之犯行，辯稱
    ：伊原任職於盈碩公司擔任會計，當時應羅莎公司財務主管
    何弋彬之要求，才開立萬泰商業銀行三重分行帳戶，因為何
    弋彬亦為盈碩公司之財務主管，係伊上級主管，伊不好意思
    拒絕；何弋彬當時向伊表示需要開戶給公司使用，伊於開戶
    後就將帳戶之存摺等相關資料交予何弋彬，伊並未實際使用
    該帳戶，不清楚該帳戶之資金進出狀況等語。經查：
  (一)被告曾於九十一年十一月二十六日以自己名義開立萬泰商業
    銀行三重分行000000000000號帳戶之事實，為
    被告自承在卷，並有萬泰商業銀行股份有限公司九十九年三
    月十九日泰中存字第０９９００３０１０５７號、同年月二
    十九日泰中存字第０９９００３０１０６４號函暨檢送之被
    告開戶申請書、開戶基本資料各一份在卷供憑（見九十九年
    度他字第一四六五號偵查卷(一)第一七七頁、第二０二頁至第
    二０五頁），堪予認定。
  (二)次查，被告開立上揭帳戶非供其個人使用，乃交由聲請人全
    權處理、使用乙節，另據證人何弋彬於偵查中證稱：伊自八
    十八年起在羅莎公司擔任會計主管，雖未編制在盈碩公司內
    ，但有協助審核盈碩公司之帳目，因為伊進入羅莎公司任職
    時，羅莎公司財務發生困難，體制一片混亂，伊不清楚被告
    究竟編制在那家公司內擔任會計，而羅莎公司、盈碩公司、
    道地國際股份有限公司（下稱道地公司）之實際負責人均為
    林純精，但三家公司各自獨立，主要由道地公司、盈碩公司
    購買原料，供羅莎公司生產，再由道地公司、盈碩公司支付
    代工費予羅莎公司；被告所開立之萬泰商業銀行帳戶係羅莎
    公司向被告借用，因當時林純精表示羅莎公司財務有問題，
    怕公司帳戶內有資金被扣押，本來羅莎公司係借用董事顏清
    權之帳戶，但後來顏清權表示不繼續出借帳戶，林純精因而
    要求伊詢問員工是否願意出借帳戶給羅莎公司，伊才向被告
    說要借帳戶給羅莎公司使用，故被告開設帳戶後，就將帳戶
    相關資料交予出納小姐，供羅莎公司提款或匯款之用，資金
    進出帳戶不會告知被告，該帳戶係被告全權交由羅莎公司使
    用；羅莎公司之資金轉匯至被告戶頭應係為避免羅莎公司之
    帳戶內有資金進入會被查扣，才會轉匯至被告帳戶統一運用
    等語明確（見同上他字卷(二)第四十六頁、第四十七頁），對
    照徐嘉南律師於偵查中以告訴代理人身分到庭，亦供述林純
    精因炒作股票致羅莎公司陷入財務困難，而新設盈碩公司，
    林純精於九十年間確係羅莎公司之實際負責人等情節以觀（
    見同上他字卷(一)第二百四十一頁、第二百四十二頁；他字卷
    (二)第二十七頁），堪認聲請人確因財務發生困難，而由斯時
    之實際負責人林純精另行設立盈碩公司，是以證人何戈彬上
    揭有關聲請人公司因財務問題，實際負責人林純精遂指示伊
    商請被告開設帳戶，交予聲請人公司使用乙節，乃信而有徵
    ，堪予採信。從而被告所辯之情節，即不能遽認要屬子虛。
    況聲請人於九十年間確曾使用董事顏清權之個人帳戶，供作
    資金調度使用，聲請人之資金即陸續匯入顏清權之個人帳戶
    ，且顏清權就上揭帳戶資金之使用情況均一無所悉乙節，復
    據證人林純精、何弋彬於臺灣板橋地方法院檢察署九十六年
    度偵字第一三二一八號案件偵查中證述屬實，有該案不起訴
    處分書一份在卷可稽（見同上他字卷(一)第二百五十四頁至二
    百五十五頁），是以聲請人公司自九十年間起，確實屢有使
    用員工之個人帳戶作為公司資金調度之情事無訛，則被告因
    將其個人帳戶交予聲請人公司使用，故對於帳戶內之金錢進
    出往來均不知悉，亦無實際動支權限乙節，衡情即非絕無可
    能，自不能遽斷被告主觀上必有侵占或竊盜之犯意，而將其
    他有利於被告之合理可能均予排除。
  (三)再查，被告前揭帳戶自開戶時起迄今，每筆超過二十萬元之
    資金流向，對照其取款、轉帳之支出傳票以觀，該等傳票之
    匯款人均載明為聲請人，且用途確係支付聲請人之員工薪資
    、勞健保費用、會計師事務所查帳費用、工廠電費、稅款，
    或係以聲請人名義匯款予其他企業，其餘則匯入前開所述聲
    請人借用之顏清權銀行帳戶，有萬泰商業銀行九十九年八月
    二十日泰存匯字第０９９００３０１１０５號函暨支出傳票
    影本一份在卷足稽（見同上他字卷(二)第八十七頁至三百四十
    八頁），益徵被告上開帳戶確係供聲請人支配使用無訛，蓋
    苟被告真有竊盜或侵占之意，在各筆款項存入其帳戶後，何
    需又一再提領，並以聲請人名義匯款，分別用於聲請人公司
    營運支付或資金調度？在在足徵被告辯稱：伊係應斯時公司
    上級之請，開立系爭萬泰商業銀行三重分行帳戶，交予聲請
    人全權使用等情，乃信而有徵，實難謂被告有何侵占、竊盜
    或以此等方式掏空聲請人資產之行為可言。
  (四)末查，綜觀本案之臺灣高等法院檢察署處分書，係以被告對
    系爭萬泰商業銀行三重分行帳戶內資金並無任何支配權限，
    且自開戶後即將存簿、印鑑交付何戈彬，故原偵查機關認定
    本案除聲請人之單一指述外，別無證據足認被告有何侵占犯
    嫌，核無不當，並據此駁回再議之聲請。至於再議機關之處
    分書雖另記載聲請人前對何戈彬、林純精、張秋杏提出侵占
    告訴，業經臺灣板橋地方法院檢察署檢察官以九十六年度偵
    字第一六一四一號為不起訴處分等情，惟此至多僅在說明聲
    請人前與何戈彬、林純精、張秋杏等人間之訴訟結果而已，
    並未引為任何有利於被告之推論，是以聲請人指摘本件臺灣
    高等法院檢察署處分書適用法則違誤云云，亦無可採。
六、綜上所述，原偵查、再議機關已就偵查所得證據相互參核，
    認定無積極事證足資證明被告有何侵占、竊盜之犯行，而先
    後為不起訴處分及再議駁回處分，於法並無違誤。聲請人仍
    執陳詞聲請交付審判，為無理由，依照首揭條文說明，自應
    為駁回聲請之裁定。
據上論斷，應依刑事訴訟法第二五八條之三第二項前段，裁定如
主文。
中    華    民    國   100    年    10    月    20    日
                  刑事第十五庭  審判長法  官  劉元斐
                                      法  官  方鴻愷
                                      法  官  毛彥程
上列正本證明與原本無異。
本裁定不得抗告。
                                      書記官  陳金鳳
中    華    民    國   100    年    10    月    20    日